【裁判字號】    88,訴緝,113
【裁判日期】    890314
【裁判案由】    違反懲治盜匪條例
【裁判全文】
臺灣桃園地方法院刑事判決                        八十八年度訴緝字第一一三號
    公  訴  人  臺灣桃園地方法院檢察署檢察官
    被      告  戊○○
    選任辯護人  乙○
右列被告因違反懲治盜匪條例案件，經檢察官提起公訴（台灣桃園地方法院檢察署七
十九年度偵字第六五七五號、第六五九九號、八十年度偵字第五一六號、第六○四號
），本院判決如左：
    主    文
戊○○共同意圖為自己不法之所有，以強暴致使不能抗拒而取他人之物，累犯，處有
期徒刑捌年，褫奪公權肆年。
盜匪所得現金新台幣貳拾萬元、黃金壹斤、手鍊壹條、項鍊貳條、戒指枚，均應
發還被害人甲○○。
        事  實
一、戊○○於民國七十五年間，曾因違反槍砲彈藥刀械管制條例案件，經本院以七十
    五年度重易字第一二一六號判處有期徒刑五月確定，並於七十六年一月九日易科
    罰金執行完畢，猶不知悔改，與丙○○（業於八十六年十二月十一日死亡，其所
    涉違反懲治盜匪條例等案件，經台灣高等法院以八十一年度上更（一）字第九四
    號判處有期徒刑十一年，並經最高法院於八十一年八月二十七日，以八十一年度
    台上字第四三一○號駁回上訴確定）、綽號「矮仔」、「台北龍」、「阿聰」之
    不詳真實姓名年籍成年男子，共同基於意圖為自己不法所有之犯意聯絡，於七十
    九年五月二十六日凌晨四時許，破壞新竹縣竹南鎮○○路二二九○號三樓窗戶，
    入內後（侵入住宅罪部分未據告訴）以繩索將甲○○綑綁，並持藍波刀劃傷甲○○臉部（傷害部分未經告訴），致甲○○不能抗拒而劫取其所有現金新台幣（下
    同）二十三萬元、勞力士手錶一只、黃金一斤、手鍊一條、項鍊二條、戒指三枚
    、對講機二台等物後逃逸。
二、案經台灣桃園地方法院檢察署檢察官自動檢舉偵查起訴。
        理  由
一、訊據被告戊○○矢口否認有何盜匪犯行，辯稱：伊並未夥同丙○○等人共同劫取
    甲○○財物，丙○○係由於財務糾紛曾遭伊毆打，懷恨在心而誣陷伊涉案云云。
    然查，右揭強盜犯罪事實，業據被害人甲○○迭於警訊及本院審理時指述綦詳，
    且據共犯丙○○於警訊時坦認在卷（見台灣桃園地方法院檢察署七十九年度偵字
    第六五七五號偵查卷第七十三頁），其後於檢察官偵查中，共犯丙○○再度供承
    其於警局之自白屬實（見同偵卷第八十二頁），而共犯丙○○於警訊時所製作之
    筆錄係在其自由意識下所為，並無刑求逼供情事，亦據證人即製作筆錄之警員陳
    騰祥於台灣高等法院八十年上訴字第三五四一號丙○○違反懲治盜匪條例等案件
    審理時到庭結證明確（見該院審理卷第九十一頁），此外復查無其他積極證據足
    資證明共犯丙○○於警訊時之自白係出於強暴、脅迫、利誘、詐欺、違法羈押或
    其他不正方法所為，堪認其於警訊時之上開供述係本於自由意志所為之自白。至
    證人己○○雖到庭證稱七十八、七十九年間，因戊○○表示丙○○欠錢不還，邀
    伊及綽號「滷蛋」男子共同去找丙○○，當時丙○○與一名男子一起在檳榔攤內
    ，其後丙○○與戊○○發生爭執口角，伊乃與「滷蛋」及被告戊○○共同打丙○○，當時丙○○之友人在一旁勸架，丙○○之友人從頭到尾在場等語，然經本院
    隔離訊問結果，被告戊○○則供稱當時檳榔攤內僅有一人（均見本院八十八年十
    二月二十八日訊問筆錄），二人所為供詞互有齟齬，是知證人己○○之證詞具有
    重大瑕疵，尚難憑而資為有利被告戊○○之認定。而證人丁○○固到庭證稱：「
    我與丙○○喝酒時，丙○○告訴我，他有同去竹南搶，同搶之人有『台北龍』、
    『阿聰』等人去搶甲○○之物。但未提及戊○○。」等語，然其亦不諱言稱：伊
    因與戊○○不同時間行搶，所以對戊○○這件不是很清楚，而丙○○談論此事時
    亦僅簡略提之（見本院八十九年一月十一日訊問筆錄），則在證人丁○○並未刻
    意探詢參與犯案人員名單，而丙○○本身又僅簡略提及本案之情形下，共犯丙○○未述及被告戊○○參與本案，衡情亦非無可能，此由共犯丙○○亦未向證人丁○○提及綽號「矮仔」男子涉案可得而證，從而，自難遽而認定共犯丙○○於警
    訊時之自白為不可採。猶有進者，丙○○苟係因挾怨始供承被告戊○○為本案共
    犯，則其為達報復目的，又豈有不誣陷被告戊○○亦共涉他案之理？益見共犯丙○○上揭警訊供詞，應非杜撰，而堪採憑。第查，本件被告戊○○自承其於七十
    五年至八十年六月間，除所涉槍砲彈藥刀械管制條例案件，業經本院以七十五年
    重易第一二一六號判處有期徒五月，而於七十六年一月九日易科罰金執行完畢外
    ，並未涉及其他刑事案件，亦無刑事案件在警、檢及其他司法機關偵辦中，此亦
    有本院被告全國前案紀錄表一份存卷可按，依常理，被告既未涉及刑案，自無拒
    不到案之理，乃被告於本院八十年度訴字八十五號違反懲治盜匪條例案件審理時
    ，經本院合法傳喚後，旋即委任辯護人而拒不到庭，嗣經本院再依法拘提猶未到
    庭，而於八十年六月八日經本院以桃院仁刑良公緝字第二○八號發布通緝，迄八
    十八年十月六日始為警緝獲到案，此有被告委任狀、本院所核發之傳票、拘票、
    通緝書、撤銷通緝書各一份在卷可憑，可見被告乃係畏罪潛逃，其所辯並未涉案
    云云，乃係情虛之詞，委無足採。此外，復有贓物領據一紙附卷可稽，本件事證
    明確，被告犯行洵堪認定。
二、按動員戡亂時期懲治盜匪條例（後經修正為懲治盜匪條例）雖係於三十三年四月
    八日公布施行，惟因立法院於四十六年五月十六日召開第十九會期第五次全體委
    員會議討論時，各委員僉認原動員戡亂時期懲治盜匪條例第八條自特種刑事案件
    訴訟條例廢止後已成贅文，自應刪除，且第十條定施行期間為一年，原期迅收遏
    止盜風之效，然實際上本條例每年一度以命令延長，已達十餘年，顯已失該條規
    定之本意，莫如一併刪除，俟將來治安情況改善，本條例確無施行之必要時，再
    予廢止，較為得體，爰決議將動員戡亂時期懲治盜匪條例第八條及第十條刪除，
    第九條改為第八條，第十一條改為第九條，並於同年六月五日經總統公布同日施
    行在案，則懲治盜匪條例自四十六年六月五日生效時起，既已刪除原有施行期間
    一年之規定，復未經立法院依法廢止該法之適用，自無所謂失效，甚或無效之問
    題存在，至為灼然。再者，最高法院於八十八年台上第三０九八號乙案中亦認「
    按懲治盜匪條例於四十六年六月五日修正公布，刪除第八條（應為第十條之誤載
    ）施行期間一年及第十條（應為第八條之誤載）依特種刑事案件訴訟條例審理之
    規定，其原第九條改為第八條，第十一條改為第九條。條正前本條例全部內容，
    曾經立法院民刑商法委員會審查，認尚有繼續沿用之必要，始改採為新法之全部
    條文，並重新調整條次，形式上雖是『修正』，實質上係明白確認本條例已從臨
    時性舊法改制為常態性之刑事特別法，等同於制定新法。因此，本條例重新立法
    之合法性，應不因修正前曾施行期滿始以命令展期而有影響，附此敘明」等語，
    亦同本院上述認定之結果，是懲治盜匪條例仍屬有效之法律，合先敘明。核被告
    戊○○所為，係犯懲治盜匪條例第五條第一項第一款之強盜罪。被告與丙○○、
    綽號「矮仔」、「台北龍」、「阿聰」之不詳真實姓名年籍之成年男子間，就上
    揭盜罪犯行，互有犯意聯絡及行為分擔，為共同正犯。另查，被告於七十五年間
    ，曾因違反槍砲彈藥刀械管制條例案件，經本院以七十五年度重易字第一二一六
    號判處有期徒刑五月確定，並於七十六年一月九日易科罰金執行完畢，有本院被
    告全國前案紀錄表一份在卷可稽，其於五年以內再犯本件有期徒刑以上之罪，為
    累犯，除盜匪罪法定本刑無期徒刑部分依法不得加重外，就其餘部分應依刑法第
    四十七條規定遞加重其刑。爰審酌被告不思以正途賺取報酬，竟共同為盜匪行為
    ，對社會治安構成重大之威脅，造成人心對治安敗壞之恐懼，其素行、犯案之次
    數及被告犯罪後之態度等一切情狀，量處如主文所示之刑。又被告本件所犯係盜
    匪罪，依其性質認有褫奪公權之必要，爰並諭知褫奪公權四年。
三、本件勞力士錶一只、對講機二台，業經警局追回發還被害人甲○○，有贓物領據
    一份附卷可考，爰不為發還之諭知。至被告因盜匪行為所得之財物，包括現金二
    十三萬元、黃金一斤、手鍊一條、項鍊二條、戒指三枚等物，既無法證明其確已
    滅失，應諭知發還被害人甲○○。
四、公訴意旨另以：被告戊○○於七十八年九月七日凌晨四時許，與丙○○、阿林、
    大胖、阿聰共同在桃園縣龜山鄉○○路三六五號劉月華住處，強劫蘭花，因認被
    告戊○○該部分行為亦涉犯懲治盜匪條例第五條第一項第一款盜匪罪。本件公訴
    人認被告戊○○犯上揭行為，係以共犯丙○○於警訊中之自白及被害人劉月華於
    警訊之指述為依據。訊據被告戊○○堅決否認有何公訴人所指之此部分犯行，辯
    稱：伊並無強劫劉月華之蘭花等語。經查，被告丙○○於警訊中係供稱：「七十
    八年九月七日約四時，和戊○○、綽號『阿林』、『大胖』、『阿聰』等人乘坐
    戊○○的車子廠牌蘭吉雅、車號不詳，至桃園縣龜山鄉○路村○○路三六五號竊
    盜價值七百多萬元」，依其陳述，並未言及係以劫取之方法取得上開蘭花，而劉
    月華於七十九年十一月二十七日應警訊問時指稱：「歹徒約七、八人，駕駛兩部
    自小客車，用梯子、繩子爬上二樓，再上三樓強盜蘭花」，核其所指人數、車輛
    亦與共犯丙○○於警訊時所為自白有間，要不足為被告自白與事實相符之佐證，
    且被害人劉月華遭劫之蘭花並未查獲扣案足供佐證，此外，復查無其他積極證據
    足資證明被告戊○○涉犯公訴人所指此部分盜匪犯行，然因公訴人認此部分與前
    揭科刑部分有連續犯之裁判上一罪之關係，依審判不可分原則，爰不另為無罪之
    諭知。
據上論斷，應依刑事訴訟法第二百九十九條第一項前段、懲治盜匪條例第五條第一項
第一款、第七條第一項、第八條，刑法第二十八條、第四十七條、第三十七條第二項
，判決如主文。
本案經檢察官胡原龍到庭執行職務。
中      華      民      國    八十九    年      三      月     十四     日
                                臺灣桃園地方法院刑事第二庭
                                              法  官  陳  世  博
右正本證明與原本無異。
如不服本判決，應於判決送達後十日內向本院提出上訴狀( 應附繕本 )，上訴於
臺灣高等法院。
                                              書記官  楊  惠  如
中      華      民      國    八十九    年      三      月      十六    日
懲治盜匪條例第五條（第一項）
有左列行為之一者，處無期徒刑或七年以上有期徒刑：
一、意圖為自己或第三人不法所有，以強暴、脅迫、藥劑、催眠術或他法，致使不能
    抗拒，而取他人之物或使其交付者。
二、發掘墳墓而盜取殮物者。
三、藏匿或包庇盜匪者。
懲治走私條例第七條（第一項）
盜匪所得財物應發還被害人。


司法院資訊處製作；財團法人民間司法改革基金會備份。
